【裁判字號】    99,易,718
【裁判日期】    990714
【裁判案由】    詐欺
【裁判全文】
臺灣臺中地方法院刑事判決               99年度易字第718號
公  訴  人  臺灣臺中地方法院檢察署檢察官
被      告  辛○○
            癸○○
            丙○○
            庚○○
            己○○
            乙○○
            戊○○
上列被告等因詐欺案件，經檢察官提起公訴（98年度偵字第2915
0 號），本院判決如下：
    主  文
癸○○共同犯詐欺取財罪共貳罪，累犯，每罪各處有期徒刑陸月
，如易科罰金，均以新臺幣壹仟元折算壹日，扣案如附表一所示
之物於各次犯罪主文項下沒收。應執行有期徒刑拾月，如易科罰
金，以新臺幣壹仟元折算壹日，扣案如附表一所示之物均沒收。
辛○○、丙○○、庚○○、己○○、乙○○共同犯詐欺取財罪共
貳罪，每罪各處有期徒刑伍月，如易科罰金，均以新臺幣壹仟元
折算壹日，扣案如附表一所示之物於各次犯罪主文項下沒收。各
應執行有期徒刑捌月，如易科罰金，均以新臺幣壹仟元折算壹日
，扣案如附表一所示之物均沒收。
戊○○犯幫助詐欺取財罪共貳罪，每罪各處有期徒刑參月，如易
科罰金，均以新臺幣壹仟元折算壹日。應執行有期徒刑肆月，如
易科罰金，以新臺幣壹仟元折算壹日。
    事  實
一、癸○○於民國84年間因違反懲治盜匪條例案件，經法院判處
    有期徒刑12年，於87年4 月17日確定後，送監執行，嗣於90
    年7 月6 日假釋出監，所餘刑期交付保護管束，迄96年7 月
    14日縮刑期滿，未經撤銷假釋，其未執行之刑，視為已執行
    完畢，竟不知悔改。
二、緣有壬○○、丁○○（上開2 人所涉詐欺犯行，另經臺灣高
    雄地方法院以98年度訴字第920 號繫屬審理中）與人在大陸
    地區之某不詳真實姓名年籍阮姓成年男子、綽號「阿元」之
    不詳姓名年籍成年男子間及另一不詳姓名年籍成年男子間，
    於97年11月初某日起，基於意圖為自己不法所有之共同犯意
    聯絡及行為分擔，共組詐欺集團後，推由丁○○、壬○○在
    臺灣地區招募具有共同詐欺取財犯意聯絡之辛○○（97年11
    月初某日加入）、癸○○（97年12月1 日加入）、丙○○（
    原名林怡君，97年12月1 日加入）、庚○○（97年11月24日
    加入）、己○○（97年11月底應徵，自同年12月1 日加入接
    聽電話）、乙○○（97年12月1 日加入）及李永勝（97年11
    月24日加入，所涉此部分詐欺取財犯行未據起訴，應由檢察
    官另行偵處）加入該集團，渠等分工情形如下：丁○○先承
    租位於臺中市○○路○ 段180 巷7 號2 樓之2 之據點，作為
    可供架設網路發射器平臺之據點，以電腦群發簡訊之方式傳
    送簡訊至大陸地區人民使用之電話，供接聽電話之大陸人民
    回撥號碼查詢時，由負責接聽電話之詐欺集團成員對該人施
    用詐術詐欺取財，及聯繫僅具有幫助犯意之戊○○到場架設
    電腦設備及設定連線（戊○○所涉幫助詐欺取財犯行另為有
    罪之認定，詳後述），且於詐騙有所得時，需負責分發臺灣
    地區詐欺集團成員之薪資獎金；壬○○負責購買電話及無線
    路由器，並將大陸地區詐欺集團成員提供之「教戰守則」檔
    案列印出或修改後，交付該詐欺集團在臺灣地區負責接聽被
    害人電話之成員使用，作為與撥打電話之大陸地區人民對話
    實施詐術使用之參考資料，且需每日設定與大陸地區之連線
    、管理在上址機房內接聽電話之集團成員及擔任假冒大陸金
    融監管局主任之第三線人員工作；在大陸地區之某不詳姓名
    年籍成年男子須負責每日打電話通知壬○○當日可做為被害
    人匯款使用之大陸地區人頭帳戶資料；在大陸地區之阮姓成
    年男子、綽號「阿元」之不詳姓名年籍成年男子及另一不詳
    姓名年籍成年男子等人須分別負責提供教戰守則、安排大陸
    地區人頭帳戶使用及領款事宜、每日打電話通知壬○○當日
    可做為被害人匯款使用之大陸地區人頭帳戶資料、交付經被
    害人匯款後之臺灣地區詐欺集團成員可得分配之款項予丁○○、壬○○等人，由丁○○發放給臺灣地區之詐欺集團成員
    ；辛○○、庚○○、李永勝負責擔任假冒大陸公安人員之第
    二線人員工作；癸○○、丙○○、己○○、乙○○負責擔任
    假冒中國電信局客服人員之第一線人員工作。渠等即以上開
    分工方式共同向大陸地區人民實施詐欺取財犯罪，並約定第
    一線人員癸○○、丙○○、己○○、乙○○可分取之百分之
    5 報酬、第二線人員辛○○、庚○○、李永勝可分取之百分
    之6 至7 不等之報酬後、第三線人員壬○○可取得其中百分
    之7 報酬（起訴書就此部分誤認係「成員可分得詐騙所得
    0.5 ％至0.7 ％不等之佣金」，由本院逕予更正），其餘金
    錢經丁○○扣除該臺灣地區集團成員之管理或機房管理之開
    銷費用後，由丁○○取得。至渠等共同實行之詐術內容為：
    渠等經設定電腦主機系統透過網路隨機大量撥打大陸地區之
    市內電話，接到電話之不特定大陸地區人民接通後會有自稱
    中國電信人員之欠費語音通知，經該大陸地區人民依指定之
    聯絡方式回撥電話後，電話即先由擔任第一線人員之癸○○
    、丙○○、己○○、乙○○接聽，由渠等向被害人佯稱要代
    為查詢欠費紀錄，當被害人表示未申請該號碼後，渠等即向
    被害人訛稱恐遭他人冒用證件申辦電話使用，要被害人留下
    姓名、電話資料，佯裝要轉接至公安局報案後，即將該通電
    話轉接由擔任第二線人員之辛○○、庚○○、李永勝接聽，
    俟辛○○、庚○○、李永勝接聽第一線人員轉來之被害人電
    話後，渠等即假冒大陸地區金山公安局人員身分，向被害人
    佯稱已受理報案，要求該被害人提供姓名、電話及金融帳戶
    資料供渠等查詢，復向被害人訛稱資料可能遭盜用，須以提
    款卡操作自動提款機確認帳戶內之金錢有無遭人盜領，並佯
    稱要轉接至金融監管局處理後，即將該通電話轉接由擔任第
    三線人員之壬○○接聽，俟壬○○接聽第二線人員轉來之被
    害人電話後，即向被害人詐稱其為金融監管局主任，因該人
    資料遭冒用，帳戶內之金錢將遭他人盜領等語，經詢明該被
    害人之金融機構帳戶內金錢數目後，告知該被害人為防止遭
    到盜領，須將帳戶內之金錢匯至指定帳戶內等語，致該被害
    人信以為真，陷於錯誤，而依壬○○指示以提款卡操作自動
    提款機，將帳戶內之金錢匯至某不詳姓名年籍大陸地區成年
    詐欺集團成員提供之大陸地區銀行人頭帳戶內，以此方式詐
    騙大陸地區人民之財產。上揭詐欺集團自97年11月間某日起
    至同年12月8日為警查獲時止之12月初某日，業以上揭詐術
    詐得不詳真實姓名之大陸地區被害人2人陷於錯誤分別匯款
    人民幣30,700元及5,200元，總計詐得人民幣35,900元得手
    。嗣後經壬○○以電話查詢上開大陸地區人頭帳戶內之金額
    ，確認被害人業已受騙匯款後，即告知丁○○業已得手，經
    丁○○每日與大陸地區之阮姓成年男子對帳，經阮姓男子扣
    除大陸地區詐欺集團成員所可抽取之2 成及2.3 成金額後，
    其餘金額以不詳方式匯兌成相當數額之新臺幣，由綽號「阿
    元」之不詳姓名年籍成年男子以電話通知丁○○前往指定地
    點拿取，惟丁○○取得臺灣地區詐欺集團成員所可分得之該
    2 筆報酬，經扣除開銷費用後並無剩餘，以致於丁○○、壬○○、李永勝及辛○○、癸○○、丙○○、庚○○、己○○
    、乙○○等人於上開期間參與詐欺集團之工作後，未能實際
    取得報酬。嗣上開在臺灣地區之詐欺集團成員於97年12月5
    、6 日間將渠等實行詐騙之據點遷移至臺中縣霧峰鄉○○○
    路○ 段90號後，警方隨即於97年12月8 日上午，持法院核發
    之搜索票，前往上開臺中市○○區○○路2 段180 巷7 號2
    樓之2 搜索扣得丁○○所有之記事單2 紙，及於同日前往臺
    中縣霧峰鄉○○○路○段90號執行搜索，當場查獲丁○○、
    壬○○、李永勝及辛○○、癸○○、丙○○、庚○○、己○○、乙○○等人，及搜索扣得如附表一所示丁○○所有供本
    案犯罪使用之物及如附表二所示非供本案犯罪使用之物，因
    而循線偵悉上情。
三、戊○○為從事電腦維修之工程師，其明知一般公寓大廈之民
    宅內，倘非公司行號營業使用，絕無可能無端設置大批電腦
    、寬頻網路接收發射器材、VIOP分享器、印表機、筆記型電
    腦、IP分享器、網路電話等硬體設備，及需每日與大陸地區
    連線使用，則丁○○於97年11月間某日，要其前往臺中市○○路○ 段180 巷7 號2 樓之2 之房屋內代為架設電腦網路及
    設定連線使用，即有可能係在從事詐欺取財犯罪，其竟基於
    幫助他人詐欺取財之不確定故意，於97年11月間某日，先在
    上址為丁○○架設電腦網路及設定IP分享器之連線後，復於
    電腦連線設定出問題時，依壬○○之通知，前往上址修復電
    腦連線問題，雙方約定戊○○每次修理電腦之費用為新臺幣
    5 百元至1 千元不等，並以月結方式結算，嗣上開在臺灣地
    區之詐欺集團成員於97年12月5 、6 日間，為將渠等實行詐
    欺取財犯罪之據點遷移至臺中縣霧峰鄉○○○路○ 段90號，
    乃由壬○○通知戊○○為渠等處理電腦設備、分享器等設備
    之遷移及重新架設、連線等事務，戊○○即以上開方式，幫
    助上揭詐欺集團自97年11月間某日起至同年12月8 日為警查
    獲時止之12月初某日，先後以上揭詐術詐得不詳真實姓名之
    大陸地區被害人2 人陷於錯誤而分別匯款人民幣30,700元及
    5, 200元得手。嗣警方於97年12月8 日查獲上開詐欺集團成
    員後，亦循線查獲戊○○，因而偵悉上情。
三、案經高雄市政府警察局移送臺灣臺中地方法院檢察署檢察官
    偵查起訴。
    理  由
甲、程序方面：
    按被告以外之人（包括證人、鑑定人、告訴人、被害人及共
    同被告等）於審判外之陳述雖不符刑事訴訟法第159 條之1
    至之4 等4 條之規定，而經當事人於審判程序同意作為證據
    ，法院審酌該言詞陳述或書面陳述作成時之情況，認為適當
    者，亦得為證據；當事人、代理人或辯護人於法院調查證據
    時，知有刑事訴訟法第159 條第1 項不得為證據之情形，而
    未於言詞辯論終結前聲明異議者，視為有前項之同意，同法
    第159 條之5 定有明文。立法意旨在於傳聞證據未經當事人
    之反對詰問予以核實，原則上先予排除。惟若當事人已放棄
    反對詰問權，於審判程序中表明同意該等傳聞證據可作為證
    據；或於言詞辯論終結前未聲明異議，基於尊重當事人對傳
    聞證據之處分權，及證據資料愈豐富，愈有助於真實發見之
    理念，且強化言詞辯論主義，使訴訟程序得以順暢進行，上
    開傳聞證據亦均具有證據能力。本案被告辛○○、癸○○、
    丙○○、庚○○、己○○、乙○○、戊○○及公訴人於本院
    準備程序中，業已同意下列引用之證據作為本案證據調查，
    嗣於本院言詞辯論終結前，復未就本院引用之下列證據爭執
    其證據能力，且本院審酌證據作成之形式，均無瑕疵、與待
    證事實具有關聯性等情況，認為適當，且無不法取得之情形
    ，應認得為證據。揆諸前開說明，就本案所引用之各項證據
    均得採為本案證據。至卷附查獲照片及扣案物等，並非供述
    證據，無傳聞法則之適用，與本案待證事實具有關聯性，且
    無證據證明係公務員違法取得之物，亦得採為證據。
乙、實體方面：
壹、犯罪事實之認定：
一、被告辛○○、癸○○、丙○○、庚○○、己○○、乙○○之
    部分，經查：
（一）上開時地犯罪事實，業經被告辛○○、癸○○、丙○○、
      庚○○、己○○、乙○○於偵查中及本院審理中坦承不諱
      ，並經證人即共犯丁○○、壬○○於警詢及本院審理中分
      別證述渠等共組詐欺集團之始末過程、分工情形、報酬分
      配、共犯成員、共組詐欺集團期間有詐騙到2 位大陸地區
      被害人分別匯款人民幣30,700元及5,200 元至大陸地區人
      頭帳戶內等情節綦詳（警卷第121 至149 頁所附調查筆錄
      及本院審理卷所附99年6 月23日審判筆錄所載），及經共
      犯李永勝於警詢中供稱：伊於97年11月24日左右開始去丁○○及壬○○的公司上班，原本上班地址是在臺中市○○
      區○○路2 段180 巷7 樓2 號之2 ，是昨（8 ）日剛剛搬
      去臺中縣霧峰鄉○○○路○ 段90號上班就被警方查獲了，
      伊每天都是9 點上班，先等公司另1 組人提供伊電話號碼
      ，然後伊在依照所以提供之電話打過去照著詐騙用語範本
      去念，然後套取對方資料；伊屬第二線人員，等騙到資料
      再交給第三線人員讓他們去騙大陸人士前往提款機操作將
      錢匯出，但他們有沒騙成功或騙多少錢伊就不知道等語在
      卷（見警卷第150 至165 頁所附李永勝之調查筆錄所載）
      ，且經證人甲○○於本院審理中具結證稱：伊有一次去找
      丁○○吃飯，丁○○叫伊寫下卷附開銷明細表，當場丁○○念，伊就把丁○○口述的內容寫下來，整張開銷明細表
      是1 次寫完的，開銷明細表下半部的計算式也是丁○○念
      出來，由伊寫下的，伊不知道是什麼意義等語明確，此外
      ，復有記載上揭2 位被害人匯款金額及臺灣地區詐欺集團
      成員分配成數計算之開銷明細表、犯罪嫌疑人指認紀錄表
      、高雄市政府警察局98年1 月22日函附中國地區可疑帳戶
      一覽表、高雄市政府警察局刑警大隊偵五隊搜索扣押筆錄
      暨扣押物品目錄表、高雄市政府警察局扣押物品清單影本
      9 紙、教戰守則1 批、詐騙大陸地區地圖影本2 張、手寫
      他人聯絡方式影本1 份、扣押物品翻拍照片9 幀等證據附
      卷（見警卷第87至118 頁、第127 頁、第185 至260 頁）
      及有如附表一所示之物扣案為證，互核相符，由是足認被
      告辛○○、癸○○、丙○○、庚○○、己○○、乙○○自
      白渠等有參與證人丁○○、壬○○所組之詐欺集團工作，
      負責接聽或撥打電話給大陸地區之被害人等語，核屬真實
      ，均堪採信。
（二）查本案雖經本院二度函請查獲機關即高雄市政府警察局刑
      事警察大隊協助查詢「本案有無循兩岸司法互助模式，查
      出被告等人所組詐欺集團所為詐騙犯行之大陸地區被害人
      為何人？司法互助結果如何？」，經承辦機關覆以：「本
      大隊曾2 次函刑事警察局協助查詢大陸地區之被害人及相
      關可疑人頭帳戶，迄未回覆，故無相關資料可提供」等語
      ，此有高雄市政府警察局刑事警察大隊99年5 月7 日高市
      警刑大偵15字第0990013753號函、99年6 月29日高市警刑
      大偵15字第0990019409號函各1 份在卷可參（見本院審理
      卷），致本案未能查知2 位大陸地區被害人之真實姓名年
      籍，卷內亦查無其他證據證明被告辛○○、癸○○、丙○○、庚○○、己○○、乙○○係於何日向何位被害人施用
      詐術、各該遭詐騙之被害人之真實姓名等，惟由證人丁○○於本院審理中具結所證：「（一線、二線、三線人員的
      薪水如何發？）每個人是賺取實際所得扣掉開銷以後的錢
      ，每個人分的比例不一樣，沒有底薪，我分百分之五，其
      他人有些人分百分之五、有些人分百分之七，像壬○○那
      種三線人員就有百分之七，其他有打電話的人也可分百分
      之五，這個分配比例是阮姓男子規定，我每天跟阮姓男子
      對帳，如果有錢會進來，阮姓男子會打電話給我，因為大
      陸人被騙後，錢是匯入大陸的人頭帳戶，我們這邊是看不
      到人頭帳戶裡面到底匯入多少錢，但是阮姓男子會叫阿元
      拿錢給我，錢是一週結一次，我也是一週要清算一次開銷
      的總金額，然後把開銷的金額告知阮姓男子，阮姓男子會
      去扣掉開銷後，把我們可得的錢叫阿元拿給我，我拿回詐
      欺的機房內分給其他集團成員。」、「（你每天從大陸人
      那邊騙了多少人的錢，你會不會跟阮姓男子對帳？）如果
      人頭帳戶內有被害人匯款進去，阮姓男子會打電話給我說
      有入帳了，但他沒有講金額是多少。」、「（開銷明細表
      下半部第一行寫『阿元』、第二行寫『阮』，『阿元』後
      面寫『30700 ＊0.8 ＊4.72＝116000』，『阮』後面寫『
      5200＊0.77＊4.8 ＝19200 』，兩者合計是135,200 ，這
      是什麼意思？）那是阮姓男子跟我說他們做的錢，第一筆
      是30,700，第二筆是5,200 ，也就是有大陸的被害人被騙
      匯款300,700 及5,200 ，這些是我叫甲○○寫的。」、「
      （你之前在警察局說上開紀錄的意思是否正確？）因為阮
      姓男子有說收到哪些錢扣掉臺灣這邊開銷之後，發現還不
      夠，意思就是說這兩筆收入扣掉臺灣的開銷之後還不夠，
      所以我沒有實際拿到這兩筆錢的分成，因為大陸阮姓男子
      說如果收入扣掉開銷還不夠他就不分錢給我。」、「（你
      們記的開銷明細有幾份？）只有卷內這一份，因為幾個禮
      拜做下來，阮姓男子都說開銷大於所得，所以錢都沒有撥
      給我們，12月初的開銷我還沒寫就被警方查獲了，卷內這
      張開銷明細表我是叫甲○○寫的，之後我就會寫了，我打
      算自己寫。」等語，及證人壬○○於同次審理期日具結所
      證：「（總共撥打幾通電話給被害人？成功幾件？）撥打
      過的電話有成功的有兩件，金額折合台幣約十幾萬元，因
      為告知被害人要匯款的人頭帳戶之後，我就會打電話到大
      陸的銀行輸入人頭帳戶的卡號之後，就可以查到帳戶有沒
      有錢進出。」、「（大陸的人頭帳戶資料何來？）我每天
      早上都會收到大陸那邊的人報過來的人頭帳戶資料，接頭
      的人會打電話到我的手機告訴我今天要使用哪一家銀行的
      人頭帳戶及帳號，每天打電話給我的人不一定是同一人，
      都是大陸那邊的人打電話給我告知人頭帳戶資料，所以不
      需要透過丁○○來得到這些資料。而我查人頭帳戶結果得
      知有沒有錢進來後，我每筆都會跟丁○○說，但我不會告
      知其他一線、二線人員，免得影響他們的工作情緒。」、
      「（大陸、臺灣如何分錢？）被害人的錢一匯進人頭帳戶
      後，大陸方面就拿那筆錢的百分之25，剩餘的百分之75是
      分給臺灣，百分之75還要包含去支付開銷的金額，錢要怎
      麼進入臺灣我不清楚，因為當初一開始有講要匯到帳戶，
      但是並沒有匯錢，後來匯款方式會留下紀錄，有改說要派
      人拿台幣的現金給我們，約定由我或是丁○○去拿錢都可
      以，但事實上我們最後也沒有拿到現金，因為那個拿錢的
      人跑掉了，我不曉得那位臺灣拿錢的人是不是阿元。」、
      「（你方稱有成功兩筆詐騙，從卷內開銷明細表下半部有
      寫30700 、5200這兩行計算式，是不是就是這兩筆？）是
      。」、「（開銷明細表的計算式就是以臺灣能夠拿到的成
      數去計算的，也就是說0.8 、0.77是指臺灣方面可分的成
      數，4.72是指匯率？）是，但是因為大陸方面的抽成是二
      成到三成左右，剩下來的是由臺灣抽成，所以這兩筆錢才
      會有臺灣抽八成或臺灣抽七七成的分別。因為抽成是大陸
      人在分配的，我們只是儘量配合，跟詐騙所得的金額多少
      無關。」、「（一線、二線、三線人員薪水如何支付？）
      每個人都沒有底薪，都是抽成，三線人員分最多，可以分
      到多少我已經忘記了。」、「（依丁○○證述說一線是5
      ％，二線、三線是7 ％是否如此？）一線是5 ％，二線是
      6 到7 ％，三線是7 ％，臺灣方面分得的成數扣掉開銷及
      一、二、三線人員的薪資後，剩餘的錢都歸丁○○取得。
      」、「（你說有詐騙到兩筆詐欺所得，他們是屬於大陸地
      區哪一省的人民？）上海市金山區。」、「（你們每次實
      施詐騙完之後，需不需要跟大陸方面的人說明你們的開銷
      情形？）不用一筆一筆陳報，但這部分是丁○○去接觸的
      ，我不清楚他如何陳報。」、「（你說有得手兩筆款項，
      大約是何時得手？）這兩筆大約都是在12月初還在西屯路
      機房工作時所詐騙得手的。」、「（你們既然說不用對大
      陸陳報開銷內容，為何卷內還有一份開銷明細表？）我剛
      剛是說不用一筆一筆陳報，但一段時間還是要回報一次。
      」等語可知，復依被告辛○○於警詢中所陳：伊知道有2
      件詐騙成功，但是伊沒分到錢等語在卷（見警卷第20頁）
      ，則既已有詐騙所得匯入，且共犯阮姓男子與丁○○間業
      已就在大陸地區之詐欺集團成員及在臺灣地區之詐欺集團
      成員應如何拆帳、分成之部分進行彙算及交付款項，足見
      被告辛○○、癸○○、丙○○、庚○○、己○○、乙○○
      所屬詐欺集團確實至少已對上述2 位被害人施用詐術，且
      使之陷於錯誤，因遭詐騙而匯入款項，是此部分自應認定
      被告辛○○、癸○○、丙○○、庚○○、己○○、乙○○
      本件有詐騙不詳姓名之被害人2 人，至為灼然。
（三）又按，共同正犯之意思聯絡，原不以數人間直接發生者為
      限，即有間接之聯絡者，亦包括在內，如甲分別邀約乙、
      丙犯罪，雖乙、丙間彼此並無直接之聯絡，亦無礙於其為
      共同正犯之成立（最高法院77年台上字第2135號判例意旨
      參照）。次按，共同實行犯罪行為之人，在合同意思範圍
      以內，各自分擔犯罪行為之一部，相互利用他人之行為，
      以達其犯罪之目的者，即應對於全部所發生之結果，共同
      負責，不問犯罪動機起於何人，亦不必每一階段犯行，均
      經參與。又關於犯意聯絡，不限於事前有所協議，其於行
      為當時，基於相互之認識，以共同犯罪之意思參與者，亦
      無礙於共同正犯之成立。且數共同正犯之間，原不以直接
      發生犯意聯絡者為限，即有間接之聯絡者，亦包括在內。
      詐欺集團成員，以分工合作之方式，各自分擔犯罪行為之
      一部，相互利用他人之行為，以達詐欺取財之目的，即應
      負共同正犯責任，不必每一階段犯行均經參與，且犯意之
      聯絡，亦不以直接發生者為限，其有間接之聯絡者，亦屬
      之( 最高法院97年度台上字第2946號判決可資參照) 。查
      電話詐騙此一新近社會犯罪型態，自撥打電話實施詐騙、
      指定被害人匯款帳戶、自人頭帳戶提領款項、取贓款朋分
      等階段，乃係需由多人縝密分工方能完成之集團性犯罪，
      本案詐欺集團係由共犯丁○○、壬○○在臺灣地區負責籌
      組，並分別負責租屋、找人裝設詐騙電信設備，負責與大
      陸地區詐欺集團成員阮姓成年男子、綽號「阿元」之不詳
      姓名年籍成年男子、另一不詳姓名年籍成年男子（負責每
      日提供人頭帳戶資料予壬○○者）等人間聯繫人頭帳戶及
      抽成取款事宜，由被告癸○○、丙○○、己○○、乙○○
      、辛○○、庚○○分別擔任第1 、2 線人員及由共犯壬○○擔任第3 線人員，而分別接聽或撥打詐騙電話予大陸地
      區被害人等，均係屬分擔詐欺取財構成要件之部分行為，
      故被告辛○○、癸○○、丙○○、庚○○、己○○、乙○○與共犯丁○○、壬○○、大陸地區之詐欺集團成員阮姓
      成年男子、綽號「阿元」之不詳姓名年籍成年男子、另一
      不詳姓名年籍成年男子（負責每日提供人頭帳戶資料予壬○○者）等人間，有直接、間接之犯意聯絡及行為分擔，
      均應負共同正犯責任。
（四）至公訴意旨認為被告辛○○、癸○○、丙○○、庚○○、
      己○○、乙○○之上開犯行係屬集合犯云云。按，學理上
      所稱之「集合犯」，係指刑事法若干犯罪行為態樣，本質
      上原具有反覆、延續實行之特徵，依一般社會通念，亦認
      該特定犯罪行為具有反覆實施之特性，立法時乃予以特別
      歸類，定為犯罪構成要件之行為要素，並於刑法評價上，
      認應僅成立一罪之犯罪而言。上開立法時予以特別歸類並
      定為犯罪構成要件之行為要素，乃係學理上所稱之「集合
      犯」之特點之一；如「經營」、「從事業務」、「收集」
      、「販賣」、「散布」等行為概念即係其例。如立法時並
      未特別歸類並將之定為犯罪構成要件之行為要素，要難以
      行為人之惡性較重，其犯罪型態具有集團性、縝密分工性
      、反覆性、計畫性、職業性，即將之認定僅係「集合犯」
      之實質上一罪；但對偶發而為數次相同犯罪之行為人，則
      予以數罪併罰。就本案被告等人所犯之詐欺取財罪而言，
      其犯罪行為之態樣在本質上本未必定有反覆、延續實行之
      特徵；其犯罪構成要件亦未見有將之予以特別歸類並定為
      犯罪構成要件之行為要素之立法；自非學理上所稱之「集
      合犯」（臺灣高等法院臺中分院99年度上易字第319 號判
      決意旨參考）。且按詐欺取財犯罪之性質，在社會生活常
      態上或為零星偶一為之，或長期不間斷的反覆為之，均有
      其可能性，自難認立法者於制定刑罰法律之初，已認知詐
      欺取財行為必屬具反覆性之犯罪，且有意藉由法條中客觀
      構成要件之行為要素，涵括上開具有反覆實施特性之數個
      犯罪行為。況實務上最高法院歷來僅將專以觸犯該等法條
      之罪，為其日常生活之職業者之常業犯，認為其性質上屬
      多數行為之集合犯，在法律上將之擬制為一罪（即學理上
      稱之實質上一罪）（最高法院92年度台上字5115號、92年
      度台上字第4959號、93年度台上字第3609號、94年度台上
      字第45 67 號判決要旨參照）。而刑法修正既依據「刑罰
      公平原則」之考量，刪除有關連續犯之規定，並將含有連
      續犯性質之常業犯一併全數刪除（參見刑法修正草案總說
      明），即係將本應各自獨立評價之數罪，回歸本來就應賦
      予複數法律效果之原貌。而所謂集合犯是指立法者所制定
      之犯罪構成要件中，本就預定有數個同種類之行為將反覆
      實行之犯罪而言，將各自實現犯罪構成要件之反覆多數行
      為，解釋為集合犯，而論以一罪。是以對於集合犯，必須
      從嚴解釋，以符合立法本旨。觀諸詐欺取財罪之構成要件
      文義，實無從認定立法者本即預定該犯罪之本質，必有數
      個同種類行為而反覆實行之集合犯行，故詐欺取財罪，難
      認係集合犯。因此，就刑法修正施行後多次詐欺取財之犯
      行，採一罪一罰，獨立評價，始符合立法本旨（最高法院
      97年度台上字第99號判決要旨、臺灣高等法院臺中分院98
      年度上易字第1483號判決要旨參照）。是公訴人認被告等
      人係犯刑法第339 條第1 項詐欺取財之「集合犯」一罪云
      云，為本院本案所不採。而就被告辛○○、癸○○、丙○○、庚○○、己○○、乙○○、戊○○等人之犯罪罪數而
      言，因本院本案認被告等人應依其行為次數分論併罰，故
      未經公訴人於起訴書具體指訴之犯罪事實，即難認定業經
      起訴，是依起訴書有具體指訴之犯罪事實為上揭經本院論
      罪科刑之2 次詐欺取財既遂犯行，並據證人丁○○、壬○○於本院審理中具結證述明確，本院爰為被告辛○○、癸○○、丙○○、庚○○、己○○、乙○○參與詐欺取財犯
      罪之件數有2 件，但均未分得任何贓款之認定。至被告癸○○於本院準備程序中供稱：其工作的一週期間有講過7
      、8 通電話，但被害人都沒講完就掛掉電話等語，被告丙○○供稱：其在工作的一週期間有接過差不多十幾通電話
      ，有留下一部分被害人的電話，有的被害人電話都沒講完
      就掛掉電話等語，被告己○○供稱：其在工作期間有接過
      7 、8 通電話，但被害人都沒講完就掛掉電話，其根本沒
      有騙到人等語，被告乙○○供稱：其在工作的一週期間有
      接過差不多10通電話，但被害人都沒講完就掛掉電話等語
      ，及被告辛○○供稱：其所打電話的那些被害人都沒有騙
      成功，其他的共犯有無騙到被害人其不清楚，其工作期間
      沒有領到任何獎金、薪水等語，均無礙於渠等所犯上揭2
      件詐欺取財犯行及罪數之認定，併此敘明。
（五）綜上所述，被告辛○○、癸○○、丙○○、庚○○、己○○、乙○○所為上開任意性自白，均核與事實相符，均堪
      採信。是本案事證明確，上開被告共同涉犯本案2 次詐欺
      取財犯行，均堪認定，均應依法論科。
二、關於被告戊○○之部分：訊據被告戊○○固於警詢、偵查中
    及本院審理中坦承其有至上開臺中市○○路○ 段180 巷7 號
    2 樓之2 之房屋內，為丁○○裝設電腦及架設IP分享器之設
    定及連線，也有多次經壬○○通知前往上址處理電腦連線問
    題，其與壬○○約定修理電腦之報酬以月結方式處理，嗣於
    97年12月5 、6 日間，也有經壬○○通知而將上址之電腦設
    備、分享器移到臺中縣霧峰鄉○○○路○ 段90號重新架設及
    設定連線等工作，但其沒有下載教戰守則，也沒有參與詐欺
    集團犯罪等語在卷。經查：
（一）依證人丁○○於本院審理中具結所證：「（你們如何詐騙
      ？）我負責買工具進來，是大陸那邊一位阮姓的男子委託
      臺灣一位叫阿元的人給我錢，讓我去買工具，我就找戊○○來幫我裝設電腦，我不懂電腦，所以被扣案的電腦機台
      等物品是我買的，叫戊○○去裝設。」、「（戊○○是做
      什麼的？）他是負責電腦設備的架設及維修。」、「（現
      場查扣的教戰手冊如何來？）從電腦上抓下來的，不知道
      是壬○○還是誰弄的。」、「（你之前為何在警詢中說是
      戊○○從電腦中下載下來的？）我有說教戰手冊是從電腦
      下載的，我有說是戊○○從電腦中下載下來的。」、「（
      戊○○的薪水如何算？）戊○○的錢不用跟我拿，他的錢
      跟誰拿我不知道，因為他一來就說他是被僱用過來處理電
      腦問題的，戊○○沒有固定上班時間，電腦有問題才叫他
      過來，他不用每天過來機房這裡，其他的成員則是每天上
      午9 點開始上班，工作到下午4 、5 點左右結束。」、「
      （戊○○問：你有看我用電腦下載教戰手冊嗎？）沒有，
      我只知道你在處理電腦的事情。」等語；證人壬○○於本
      院審理中具結證稱：「（戊○○在現場做何事？）他是負
      責電腦維修，我們電腦有問題才會叫他過來，維修電腦的
      錢每次不一樣，之前我有拿錢給他買設備，但戊○○來維
      修電腦的工錢並沒有每次給，要月底再結，至於戊○○一
      開始是誰叫來我不知道，我到現在還沒給過戊○○工錢，
      戊○○確實有來維修過電腦沒錯，人員不是我去找的，每
      次修電腦的工錢不是我去商談的，我跟戊○○還沒談到要
      給他多少錢，只有提到月底再結。」、「（從97年12月8
      日被查扣的物品中有教戰手則一批，是如何得來的？）是
      我從電腦網路下載來的，是大陸那邊的人會寄檔案給我，
      我把檔案列印下來後，我會修改部分內容，影印之後分給
      一線人員、二線人員，一線人員、二線人員的講稿內容不
      一樣。」、「（有部分教戰守則內有以手寫方式加註或刪
      改，這些是你所為嗎？）我給的資料是打字好的內容，至
      於手寫的內容是使用那張教戰手則的一線或二線人員自己
      視情況去增刪。」、「（戊○○有無處理這批教戰守則？
      ）沒有，戊○○不清楚，是我下載教戰守則的。」、「（
      在庭被告中有誰是一線，有誰是二線？）辛○○、庚○○
      是二線，戊○○是維修電腦的，其他被告是一線人員。」
      等語；證人即同案被告辛○○於本院審理中具結所證：「
      （你有認識被告戊○○？）我就是在本案西屯路機房工作
      時有見過戊○○，我沒有跟他交談過。」、「（戊○○在
      該機房做何事？）他是負責修電腦的人，我在另外一個房
      間，我是做二線人員。」、「（你工作所用的教戰守則是
      何人給你的？）壬○○給我的，他只給我一份，並沒有按
      日更新，我每天講的內容都是一樣。」、「（壬○○有無
      跟你說教戰守則是從何而來？）壬○○沒說我也沒問。」
      、「（你除了看到戊○○來修電腦之外，還有看見他做何
      事？）我都是在自己的房間內接電話，有時出來吃午飯時
      會看到戊○○，但不是每次吃午飯都會看到戊○○。」、
      「（戊○○的上班時間，你是否清楚？）我不知道，我自
      己比較早到，沒有管別人有無上班。」、「（你在警察局
      說查扣的分享器、中華電信數據機，網路電話不清楚是做
      什麼用途，都是公司工程師綽號亮亮在使用，亮亮是專門
      在做電腦，跟你一樣九點開始上班等語，是否屬實？）因
      為我剛到公司上班時有看到戊○○在修理電腦設備，我也
      曾經在九點上班時看到戊○○已經來了，所以我才跟警察
      這樣講，但不是每次上班都看到戊○○在修理電腦，也不
      是每天早上九點都會看到戊○○。」、「（你又在警詢中
      說公司運作前，電腦工程師戊○○需要與大陸連線試通，
      然後第一線人員才開始接聽電話等語，有無此事？）電腦
      設備剛設定好時，我有看到戊○○按下一個確認鍵，確認
      跟大陸那邊的人連線完成之後，後來就可以開始使用該電
      腦設備之後，我看過戊○○操作一、兩次之後，就改成是
      由壬○○自行操作。」、「（你們平常工作時，電腦設備
      或電信設備有問題時，是誰通知戊○○過來？）我不瞭解
      ，不是由我通知。」、「（你見到戊○○時，如何稱呼他
      ？）我知道他的綽號是亮亮。」、「（戊○○問：你確定
      我是跟大陸那邊連線嗎？還是我跟中華電信的人連線？）
      我的意思是說他把電腦打開之後，有按了一個鍵，不知怎
      麼操作，電腦系統就可以跟大陸那邊連線，並不是指按了
      一個鍵就可以跟大陸那邊通話。」等語；及證人即同案被
      告丙○○於本院審理中具結所證：「（你有看過庭上被告
      戊○○？）在西屯路那邊工作時有看過戊○○，戊○○在
      那邊弄電腦。」、「（戊○○在那邊除了處理電腦之外，
      有無作其他事？）沒有。」、「（妳知道戊○○是固定在
      西屯路那邊上班，還是有事情才叫他過來？）電腦出問題
      時，有人會叫戊○○過來，我不知道是誰叫他過來。」、
      「（戊○○處理電腦的位置，是跟你在同一房間嗎？）就
      是在我工作的房間，我是一線人員，電腦壞掉時才會看到
      戊○○過來，其他時候戊○○不會在那裡。」、「（妳知
      道戊○○是不是妳們公司員工？）我有問過戊○○是在做
      什麼工作，戊○○說他有幫網咖和我們公司修電腦，所以
      我認為他不是我們公司員工。」、「（戊○○上班時間是
      固定九點上班嗎？）沒有固定，但我曾經在九點上班時看
      過戊○○在公司修電腦。」、「（既然妳們是電腦有問題
      才會請戊○○過來，為何妳有時在九點上班時就看到戊○○？）就是當天電腦一開始有問題了，戊○○就過來處理
      ，而且壬○○都會比我們早到公司。」、「（你在警詢中
      說電腦設備是亮亮在使用的，亮亮也是九點開始上班，他
      是妳們公司員工等語，有何意見？）我們公司只有亮亮在
      修電腦，所以我才說他是我們公司員工。」、「（妳每天
      早上要打電話行騙之前，亮亮都要在公司測試能否使用電
      腦設備嗎？）沒有，大部分時間都是壬○○在測試，等到
      電腦測試到可以運作時，就開始工作，只有一、兩次我在
      早上看到戊○○在測試電腦。」等語，相互對照以觀，故
      可認定被告戊○○確有為上開詐欺集團從事架設電腦設備
      、設定連線、維修電腦設備及連線問題之事務，惟其並未
      參與上開詐欺集團成員所各自分擔實行之接聽被害人電話
      、對被害人實施詐術、留下被害人之個人及帳戶資料、詢
      問被害人之帳戶餘額、告知被害人應匯款之人頭帳戶資料
      等詐欺取財構成要件行為，其亦未曾負責製作或列印警方
      所查扣供同案被告辛○○、癸○○、丙○○、庚○○、己○○、乙○○等人實行詐騙時所用之教戰守則資料之工作
      ，參以被告戊○○既係受人雇用始替證人丁○○架設上開
      電腦設備及設定連線，其後又係在上開詐欺集團使用之電
      腦連線出問題時，始由證人壬○○通知其前去維修，而被
      告戊○○與證人壬○○間係約定每次到場維修電腦之費用
      約新臺幣5 百元至1 千元不等，且以月結方式結算乙節，
      此經證人壬○○到庭證述明確，核與被告戊○○就此部分
      之辯解相符，顯見被告戊○○領取報酬之計算方式，均與
      本案在臺灣地區之詐欺集團成員（即丁○○、壬○○、李
      永勝、辛○○、癸○○、丙○○、庚○○、己○○、乙○○等人）所可領取之報酬係以被害人受騙後匯款金額來計
      算每人可得之報酬比例此一計算方式不同，可徵被告戊○○參與本案之情形，實與一般具有共同犯意聯絡及行為分
      擔之詐欺集團成員須分擔犯罪構成要件內容及有特殊報酬
      分配方式之情節不同，反與坊間受人雇用而前往維修電腦
      並依每次維修情形計算費用之情形相當，是本院認為被告
      戊○○並無以自己從事詐欺取財犯罪之故意參與其中，亦
      無任何分擔詐欺取財構成要件之行為存在，至為灼然。
（二）按，刑法上之從犯，以在他人實施犯罪行為前或實施中，
      予以助力，為構成要件。若於他人犯罪完成後為之幫助，
      除法律別有處罰規定，應依其規定論處罪刑外，尚難以從
      犯之例相繩（最高法院28年上字第1156號判例意旨參照）
      。又刑法上之幫助犯，以正犯已經犯罪為構成要件，故幫
      助犯無獨立性，如無他人犯罪行為之存在，幫助犯即無由
      成立（最高法院60年台上字第2159號判例意旨參照）。而
      區別正犯及從犯之標準則為：以自己犯罪之意思而參與犯
      罪構成要件之行為者為正犯、以幫助他人犯罪之意思而參
      與犯罪構成要件之行為者為正犯、以幫助他人犯罪之意思
      而參與，其所參與之行為，為犯罪構成要件以外之行為者
      ，為從犯，及以自己犯罪之意思而參與，其所參與之行為
      ，為犯罪構成要件以外之行為者為正犯四者。次按，刑法
      上之故意，可分為直接故意與不確定故意（間接故意），
      所謂「不確定故意」，係指行為人對於構成犯罪之事實，
      預見其發生而其發生並不違背其本意者，刑法第13條第2
      項定有明文。衡諸常情，一般公寓大廈之民宅內，倘非公
      司行號營業使用，絕無可能無端設置大批電腦、寬頻網路
      接收發射器材、VIOP分享器、印表機、筆記型電腦、IP分
      享器、網路電話等硬體設備，及需每日與大陸地區連線使
      用，而被告戊○○又係從事電腦維修工作之專業人員，平
      日即有為網咖業者或一般公司行號從事電腦設備維護工作
      ，依一般認知，倘若一般民宅內大量擺設可供連線使用之
      上述電腦設備，必是使用人欲利用上揭電腦設備以從事詐
      欺行為之犯罪無疑，則被告戊○○以其電腦維修專業之智
      識及能力，對於使用上揭電腦設備之人提供電腦設備架設
      、連線設定及提供相關維修服務，恐將對該使用人之犯罪
      行為資以助力此點，應有認識且可預見其發生，其竟先後
      提供上開幫助行為，實有幫助該詐欺集團利用犯詐欺取財
      罪之不確定故意存在，允無疑義。
（三）加以遍查全案卷證結果，亦查無其他積極證據足資證明被
      告戊○○有為自己犯詐欺取財罪之意思參與其中，其僅係
      以自身維修電腦之專業能力，提供架設電腦設備、設定連
      線及提供相關維修服務之助力，實屬對於正犯實施犯罪前
      及犯罪中之幫助行為，被告戊○○並無參與本案詐欺取財
      罪之構成要件行為之情，本案又無積極證據證明被告戊○○確有提供教戰守則等文件予本案詐欺集團成員使用之參
      與構成要件行為存在，則公訴意旨認為被告戊○○自始即
      與本案之詐欺集團成員等正犯，具有意圖為自己不法所有
      之犯意聯絡及行為分擔云云，即難令本院形成被告戊○○
      確為詐欺集團共犯之確切心證，是本院認為不能證明被告
      戊○○為本案詐欺集團之共犯之一。
（四）綜上證據調查結果可知，本院被告戊○○於本院審理中供
      承其有為本案詐欺集團成員架設電腦設備、設定電腦連線
      及提供相關維修服務等行為之任意性自白，核與事實相符
      ，堪予採信。是本案事證明確，被告戊○○之犯行亦堪認
      定，應依法論科。
貳、論罪科刑：
一、核被告辛○○、癸○○、丙○○、庚○○、己○○、乙○○
    所為，均係犯刑法第339 條第1 項之詐欺取財罪。被告辛○○、癸○○、丙○○、庚○○、己○○、乙○○與共犯丁○○、壬○○、李永勝、大陸地區之詐欺集團成員阮姓成年男
    子、綽號「阿元」之不詳姓名年籍成年男子、另一不詳姓名
    年籍成年男子（負責每日提供人頭帳戶資料予壬○○者）等
    人間，就本案2 件詐欺取財犯行，有直接、間接之犯意聯絡
    及行為分擔，均應論以共同正犯。被告癸○○前曾受如上揭
    事實欄一所載罪刑宣告及刑之執行完畢情形，有臺灣高等法
    院被告前案紀錄表1 份在卷可稽，是其前受徒刑之執行完畢
    後，5 年以內故意再犯本案有期徒刑以上之罪，為累犯，應
    依刑法第47條第1 項規定加重其刑。另依據前開理由，可認
    定本案被告辛○○、癸○○、丙○○、庚○○、己○○、乙○○均各犯詐欺取財既遂2 件，犯罪個別，行為互殊，各應
    分論併罰。爰審酌被告辛○○、癸○○、丙○○、庚○○、
    己○○、乙○○均值青壯，卻不思以正當方式取得財物，竟
    為一己私利，參與詐欺集團之犯罪，對被害人財產法益及社
    會秩序危害重大，本應重懲，惟衡酌上揭被告7 人之智識程
    度、品行、素行、生活狀況、渠等參與本案犯罪期間未達1
    個月，參與犯罪期間尚短，及渠等於犯罪後均坦承犯行，表
    示悔悟，犯後態度良好等一切情狀，就被告癸○○之部分，
    量處如主文第1 項所示之刑，併諭知易科罰金之折算標準，
    及就被告辛○○、丙○○、庚○○、己○○、乙○○之部分
    ，分別量處如主文第2 項所示之刑，併諭知易科罰金之折算
    標準。
二、按詐欺集團所屬成員，基於為自己不法所有之犯意聯絡，以
    上開之方式為詐術，使本案被害人陷於錯誤，而依該詐欺集
    團成員之指示匯款，是該詐欺集團成員所為，係犯刑法第33
    9 條第1 項之詐欺取財罪。被告戊○○僅係對詐欺集團成員
    提供助力，顯係基於幫助他人犯詐欺取財罪之犯意為之，其
    行為自屬參與刑法詐欺取財罪構成要件以外之行為，應為幫
    助犯，故核被告戊○○所為，係犯刑法第30條第1 項前段、
    第339 條第1 項之幫助詐欺取財罪。公訴意旨雖認被告戊○○係涉犯刑法第339 條第1 項之詐欺取財罪云云，惟查本件
    並無積極證據足資認定被告戊○○於受託前往上開詐欺集團
    機房架設電腦設備、設定連線或維修電腦之初，有何與本案
    實際從事詐欺取財犯行之詐欺集團成員等正犯間具有犯意聯
    絡之情，亦無積極證據證明被告戊○○係以自己犯罪之意思
    參與其中，至其所為上開架設電腦設備、設定電腦連線或提
    供相關維修服務之行為，又僅係於本案詐欺集團成員犯罪前
    或犯罪中資以助力，並非參與詐欺取財罪之構成要件行為，
    業如前述，顯見被告戊○○所為，僅有提供其電腦專業能力
    供本案詐欺集團成員使用之幫助行為，是公訴人認為被告戊○○亦共犯刑法第339 條第1 項詐欺取財罪云云，尚有未洽
    ，惟其基本社會事實同一，應由本院依法變更起訴法條後，
    予以審理之。至被告戊○○係以幫助詐欺取財犯罪之意思參
    與犯罪，為幫助犯，依刑法第30條第2 項規定，依正犯之刑
    減輕之。其幫助上開詐欺集團詐騙2 位大陸地區被害人既遂
    ，其犯罪個別，行為互殊，應予分論併罰。爰審酌被告戊○○本身並未實際參與詐欺取財之犯行，責難性較小，暨斟酌
    其犯罪之動機、目的、手段、前無不良素行，及被告於犯罪
    後坦承犯行之態度等一切情狀，量處如主文第3 項所示之刑
    ，併諭知易科罰金之折算標準。
三、末查，上開被告辛○○、癸○○、丙○○、庚○○、己○○
    、乙○○、戊○○行為後，刑法第41條第2 項至第8 項雖業
    於97年12月30日修正，經總統於98年1 月21日公布，並於98
    年9 月1 日施行。其中刑法第41條第1 、3 、8 項再於98年
    1 2 月15日修正其文字、第7 項刪除「裁判」2 字，同時增
    訂同條文第9 、10項之規定後，經總統於98年12月30日公布
    ，並於99年1 月1 日施行。立法院雖於98年12月15日修正刑
    法第41條第8 項之規定：「第一項至第四項及第七項之規定
    ，於數罪併罰之數罪均得易科罰金或易服社會勞動，其應執
    行之刑逾六月者，亦適用之。」而將得易科罰金之適用範圍
    ，擴大為數罪併罰之數罪均得易科罰金，其執行刑逾6 月者
    ，亦得易科罰金，並經總統於98年12月30日公布，而於99年
    1 月1 日起生效。惟修正前刑法第41條第2 項關於數罪併罰
    ，其執行之刑未逾6 個月者，始得易科罰金之規定，業經司
    法院大法官會議於98年6 月19日作成釋字第662 號解釋：「
    中華民國九十四年二月二日修正公布之現行刑法第四十一條
    第二項，關於數罪併罰，數宣告刑均得易科罰金，而定應執
    行刑之刑逾六個月者，排除適用同條第一項得易科罰金之規
    定部分，與憲法第二十三條規定有違，並與本院釋字第三六
    六號解釋意旨不符，應自本解釋公布之日起失其效力。」準
    此以言，修正後刑法第41條第8 項僅係將上開釋字第662 號
    解釋內容予以明文化，修正前刑法第41條第2 項規定既經上
    開解釋宣示「失其效力」，本次修法對於受刑人適用刑罰法
    律之結果並無任何差異，應逕予適用現行刑法第41條第8 項
    之規定，毋庸再為新舊法之比較（臺灣高等法院臺南分院98
    年度上易字第408 號、98年度上更一字第352 號刑事判決均
    同此見解）。揆諸上開說明，本院乃就被告癸○○、辛○○
    、丙○○、庚○○、己○○、乙○○及戊○○所犯數罪分別
    定其應執行之刑如主文第1 、2 、3 項所示，並均諭知易科
    罰金之折算標準，以資懲儆。又依新修正之刑事訴訟法第47
    9 條第2 項規定，可知該易服社會勞動乃係屬執行檢察官之
    權限，是本件自無須再於主文中另諭知易服社會勞動之折算
    標準，附此敘明。
參、沒收與不沒收之諭知：
一、扣案如附表一編號1 所示之物，為共犯丁○○所有係其與本
    案被告辛○○、癸○○、丙○○、庚○○、己○○、乙○○
    共犯本案2 次詐欺取財罪使用之物，如附表一編號2 所示之
    物為共犯丁○○所有供計算犯罪所得分配結果使用之物，如
    附表一編號3 所示之物為共犯丁○○所有而於被告辛○○持
    有時為警查獲之物，亦屬被告辛○○、癸○○、丙○○、庚○○、己○○、乙○○犯罪所有之物，如附表一編號4 所示
    之物為共犯丁○○所有而於被告庚○○持有時為警查獲之物
    ，亦屬被告辛○○、癸○○、丙○○、庚○○、己○○、乙○○犯罪使用之物，如附表一編號五所示之物，為共犯壬○○所持有供與本案被告辛○○、癸○○、丙○○、庚○○、
    己○○、乙○○犯本案2 次詐欺取財罪所用之物，如附表一
    編號6 所示之物為共犯丁○○所有而於共犯李永勝持有時為
    警查獲之物，亦屬被告辛○○、癸○○、丙○○、庚○○、
    己○○、乙○○犯罪使用之物等節，分據證人丁○○、壬○○、李永勝及被告辛○○、癸○○、丙○○、庚○○、己○○、乙○○於警詢中供述明確。是如附表一所示之物，均屬
    共犯所有供犯罪使用之物，爰均依刑法第38條第1 項第2 款
    規定，併予宣告沒收之。
二、至如附表二所示之物中，如附表二編號1 至2 號所示之物，
    均非被告辛○○、癸○○、丙○○、庚○○、己○○、乙○○或共犯丁○○、壬○○、李永勝所有供犯罪使用之物，又
    非違禁物，本院自均不得併予宣告沒收；另如附表二編號3
    、4 號所示之物，雖分別為共犯壬○○、李永勝所有，惟經
    共犯壬○○、李永勝於警詢中分別供陳該等物品為渠等私人
    所有之物，與本案犯罪無關等語在卷，亦無積極證據證明該
    等物品係供本案犯罪使用，又非違禁物，爰認均不得併予宣
    告沒收；至如附表二編號5 至10號所示之物，雖分別為被告
    癸○○、丙○○、庚○○、己○○、乙○○、戊○○等人所
    有之物，惟該等物品係上揭被告等人私人所有之物，與本案
    犯罪無關乙節，分據渠等於本院審理中陳述明確，又查無積
    極證據證明該等物品係供本案犯罪使用，且均非違禁物，爰
    認均不得併予宣告沒收，均附此敘明。
據上論斷，依刑事訴訟法第299 條第1 項前段、第300 條，刑法
第28條、第30條第1 項前段、第2 項、第339 條第1 項、第51條
第5 款、第47條第1 項、第41條第1 項前段、第8 項、第38條第
1 項第2 款，刑法施行法第1 條之1 第1 項、第2 項前段，判決
如主文。
本案經檢察官張容姍到庭執行職務
中    華    民    國    99    年    7     月    14    日
                  刑事第十八庭    審判長法  官  高文崇
                                        法  官  張清洲
                                        法  官  胡芷瑜
以上正本證明與原本無異。
如不服本判決，應於收受送達後10日內向本院提出上訴書狀，並
應敘述具體理由；其未敘述上訴理由者，應於上訴期間屆滿後20
日內向本院補提理由書（均須按他造當事人之人數附繕本）「切
勿逕送上級法院」。
                                        書記官  沈慧玲
中    華    民    國    99    年    7     月    14    日
附表一（於上址電信詐欺機房基地扣得之扣案物明細）
┌─┬─────────────┬─────────┬────────┐
│編│扣案物名稱及數量          │所有人            │備註            │
│號│                          │                  │                │
├─┼─────────────┼─────────┼────────┤
│1 │1.筆記型電腦1 部（含4G隨身│丁○○（見警卷第  │為共犯丁○○所有│
│  │  碟1個）                 │95至99頁、第所附高│供其與本案被告楊│
│  │2.列表機1 組              │雄市政府警察局刑警│仙鴻、癸○○、林│
│  │3.市用電話機14具          │大隊偵五隊（15分隊│知淵、庚○○、許│
│  │4.中華電話數據機1 具      │）搜索扣押筆錄暨扣│智勝、乙○○共犯│
│  │5.VOIP分享器5台           │押物品目錄表之記載│詐欺取罪所用之物│
│  │6.IP分享器3 具            │）                │，爰依刑法第38  │
│  │7.SMC網路電話組1 組       │                  │條第1 項第2 款規│
│  │8.無線電話機2支           │                  │定宣告沒收。    │
│  │9.大陸電話卡3 張          │                  │                │
│  │10.教戰守則1 批           │                  │                │
│  │11.電話筆記本             │                  │                │
│  │12.三星廠牌銀色手機1 支（ │                  │                │
│  │   含其內插入使用之0000000│                  │                │
│  │   0372號大陸門號SIM 卡1  │                  │                │
│  │   枚）                   │                  │                │
│  │13.大陸地區人民基本資料1批│                  │                │
│  │14.光世代寬頻接取網路系統 │                  │                │
│  │   器材1台                │                  │                │
│  │15.VIOP gateway1台        │                  │                │
│  │16.空鍵盤4個              │                  │                │
│  │17.HINET 用戶密碼卡及重新 │                  │                │
│  │   設定申請書1紙          │                  │                │
│  │18.電源插座延長線8條      │                  │                │
│  │19.大陸區域地圖2紙        │                  │                │
│  │20.記有詐騙電話之筆記本4本│                  │                │
│  │21.記有大陸電話區域號碼之 │                  │                │
│  │   筆記本2 本             │                  │                │
│  │22.其內插入門號0000000000 │                  │                │
│  │   號SIM 卡之黑色手機1 支 │                  │                │
├─┼─────────────┼─────────┼────────┤
│2 │記載開銷明細之記事單2紙   │案外人甲○○依施茂│本案共犯丁○○所│
│  │                          │生指示所抄寫者（見│有供計算犯罪所得│
│  │                          │警卷第88至90頁所附│分配結果使用之物│
│  │                          │高雄市政府警察局刑│，爰依刑法第38條│
│  │                          │警大隊偵五隊（15分│第1 項第2 款規定│
│  │                          │隊）搜索扣押筆錄暨│宣告沒收        │
│  │                          │扣押物品目錄表之記│                │
│  │                          │載）              │                │
├─┼─────────────┼─────────┼────────┤
│3 │1.桌上型電話機1 具        │丁○○所有於被告楊│為共犯丁○○所有│
│  │2.CALL機1具               │仙鴻持有時為警查獲│供其與本案被告楊│
│  │3.詐騙用語範本10張        │（見警卷第113 至11│仙鴻、癸○○、林│
│  │4.詐騙對象抄本1張         │5 頁所附高雄市政府│知淵、庚○○、許│
│  │5.假冒人員資料1張         │警察局刑警大隊偵五│智勝、乙○○共犯│
│  │6.電話IC卡1片             │隊（15分隊）搜索扣│詐欺取罪所用之物│
│  │                          │押筆錄暨扣押物品目│，爰依刑法第38  │
│  │                          │錄表之記載）      │條第1 項第2 款規│
│  │                          │                  │定宣告沒收。    │
├─┼─────────────┼─────────┼────────┤
│4 │1.桌上型電話機1 具        │丁○○所有於被告曾│為共犯丁○○所有│
│  │2.CALL機1具               │順孝持有時為警查獲│供其與本案被告楊│
│  │3.詐騙用語範本5張         │（見警卷第116 至11│仙鴻、癸○○、林│
│  │4.詐騙對象抄本4張         │8 頁所附高雄市政府│知淵、庚○○、許│
│  │                          │警察局刑警大隊偵五│智勝、乙○○共犯│
│  │                          │隊（15分隊）搜索扣│詐欺取罪所用之物│
│  │                          │押筆錄暨扣押物品目│，爰依刑法第38  │
│  │                          │錄表之記載）      │條第1 項第2 款規│
│  │                          │                  │定宣告沒收。    │
├─┼─────────────┼─────────┼────────┤
│5 │1.搭配行動電話門號0000000 │壬○○（見警卷第10│為共犯壬○○所持│
│  │  043 號使用之NOKIA 黑色手│1 至109 頁所附高雄│有所有供其與本案│
│  │  機1 支                  │市政府警察局刑警大│被告辛○○、溫佩│
│  │2.搭配行動電話門號00000000│隊偵五隊（15分隊）│儒、丙○○、曾順│
│  │  87號使用之NOKIA 黑色手機│搜索扣押筆錄暨扣押│孝、己○○、周嘉│
│  │  1支                     │物品目錄表之記載）│偉共犯詐欺取罪所│
│  │3.人頭行動電話0000000000、│                  │用之物，爰依刑法│
│  │  0000000000、0000000000、│                  │第38條第1 項第2 │
│  │  0000000000號SIM 卡各1 枚│                  │款規定宣告沒收。│
│  │4.插入大陸行動電話門號1390│                  │                │
│  │  0000000號SIM 卡之三星手 │                  │                │
│  │  機1 支                  │                  │                │
│  │5.插入行動電話門號00000000│                  │                │
│  │  24號SIM卡之NOKIA手機1支 │                  │                │
│  │6.白色宏碁筆記型電腦1台   │                  │                │
│  │7.教戰手冊3紙             │                  │                │
├─┼─────────────┼─────────┼────────┤
│6 │1.NOKIA手機1支            │丁○○所有於共犯李│為共犯李永勝所持│
│  │2.詐騙用語範本            │永勝持有時為警查獲│有所有供其與本案│
│  │3.金融資料1本             │（見警卷第110 至11│被告辛○○、溫佩│
│  │4.桌上型電話機1具         │2 頁所附高雄市政府│儒、丙○○、曾順│
│  │                          │警察局刑警大隊偵五│孝、己○○、周嘉│
│  │                          │隊（15分隊）搜索扣│偉共犯詐欺取罪所│
│  │                          │押筆錄暨扣押物品目│用之物，爰依刑法│
│  │                          │錄表之記載）      │第38條第1 項第2 │
│  │                          │                  │款規定宣告沒收。│
└─┴─────────────┴─────────┴────────┘
附表二（不予沒收之扣案物）
┌─┬─────────────┬──────┬───────────┐
│編│扣案物名稱及數量          │所有人      │不沒收之理由          │
│號│                          │            │                      │
├─┼─────────────┼──────┼───────────┤
│1 │1.行動電話0000000000、    │陳士明      │非被告辛○○、癸○○、│
│  │2.行動電話0000000000      │            │丙○○、庚○○、己○○│
│  │3.行動電話0000000000號    │            │、乙○○、戊○○等人所│
│  │4.牛皮紙袋2封             │            │有之物，且無證據證明係│
│  │5.行動電話000000000 及不詳│            │供本案犯罪使用，與本案│
│  │  號碼之SIM卡各1枚        │            │無關連性，不得宣告沒收│
├─┼─────────────┼──────┼───────────┤
│2 │行動電話門號0000000000號SI│劉玉梅      │此門號SIM 卡及手機係案│
│  │M 卡1 枚及插入該門號SIM 卡│            │外人劉玉梅私人所有之物│
│  │使用之手機1 支            │            │，無證據證明該門號SI M│
│  │                          │            │卡及所插入使用之手機係│
│  │                          │            │供本案犯罪使用，又非違│
│  │                          │            │禁物，爰認該門號SIM 卡│
│  │                          │            │及手機均不得宣告沒收。│
│  │                          │            │                      │
├─┼─────────────┼──────┼───────────┤
│3 │1.侯國齡身分證、健保卡各1 │壬○○      │為壬○○私人所有之物，│
│  │  紙及印章1 枚。          │（見警卷第10│無證據證明與本案經論罪│
│  │2.黃經理身分證、健保卡各1 │1 至109 頁所│科刑之2 件詐欺取財罪有│
│  │  紙及印章1 枚。          │附高雄市政府│關，亦無證據證明與被告│
│  │3.新光銀行支票1張         │警察局刑警大│辛○○、癸○○、丙○○│
│  │4.華南銀行金融卡1張       │隊偵五隊（15│、庚○○、己○○、周嘉│
│  │                          │分隊）搜索扣│偉或幫助犯戊○○之犯罪│
│  │                          │押筆錄暨扣押│有關，不得在本案宣告沒│
│  │                          │物品目錄表之│收。                  │
│  │                          │記載）      │                      │
├─┼─────────────┼──────┼───────────┤
│4 │1.插入行動電話門號00000000│李永勝      │為李永勝私人所有之物，│
│  │  43號SIM 卡之NOKIA 手機1 │（見警卷第11│無證據證明與本案經論罪│
│  │  支                      │0 至112 頁所│科刑之2 件詐欺取財罪有│
│  │2.插入行動電話門號00000000│附高雄市政府│關，亦無證據證明與被告│
│  │  97 號SIM 卡之GNET手機1支│警察局刑警大│辛○○、癸○○、丙○○│
│  │                          │隊偵五隊（15│、庚○○、己○○、周嘉│
│  │                          │分隊）搜索扣│偉或幫助犯戊○○之犯罪│
│  │                          │押筆錄暨扣押│有關，爰認不得併予宣告│
│  │                          │物品目錄表之│沒收。                │
│  │                          │記載）      │                      │
├─┼─────────────┼──────┼───────────┤
│5 │行動電話門號0000000000號及│癸○○      │左列門號及手機於被告溫│
│  │插入該門號SIM 卡使用之手機│            │佩儒所有供其私人平常聯│
│  │1 支                      │            │絡使用之物，無證據證明│
│  │                          │            │該門號SIM 卡及所插入使│
│  │                          │            │用之手機係供本案犯罪使│
│  │                          │            │用，又非違禁物，爰認均│
│  │                          │            │不得併予宣告沒收。    │
├─┼─────────────┼──────┼───────────┤
│6 │1.行動電話門號0000000000號│丙○○（原名│此門號SIM 卡及手機係被│
│  │  SI M卡1 枚及插入該門號  │林怡君）    │告丙○○所有供其私人平│
│  │  SIM 卡使用之手機1 支    │            │常聯絡使用之物，無證據│
│  │2.行動電話門號0000000000號│            │證明該門號SIM 卡及所插│
│  │  SIM卡1 枚及插入該門號SIM│            │入使用之手機係供本案犯│
│  │  卡使用之手機1 支        │            │罪使用，又非違禁物，爰│
│  │                          │            │認均不得併予宣告沒收  │
├─┼─────────────┼──────┼───────────┤
│7 │行動電話門號0000000000號SI│庚○○      │此門號SIM 卡及手機係被│
│  │M 卡1 枚及插入該門號SIM 卡│            │告庚○○所有供其私人平│
│  │使用之三星廠牌手機1 支    │            │常聯絡使用之物，無證據│
│  │                          │            │證明該門號SIM 卡及所插│
│  │                          │            │入使用之手機係供本案犯│
│  │                          │            │罪使用，又非違禁物，爰│
│  │                          │            │認均不得併予宣告沒收  │
├─┼─────────────┼──────┼───────────┤
│8 │行動電話門號0000000000號SI│己○○      │此門號SIM 卡及手機係被│
│  │M 卡1 枚及插入該門號SIM 卡│            │告己○○所有供其私人平│
│  │使用之手機1 支            │            │常聯絡使用之物，無證據│
│  │                          │            │證明該門號SIM 卡及所插│
│  │                          │            │入使用之手機係供本案犯│
│  │                          │            │罪使用，又非違禁物，爰│
│  │                          │            │認均不得併予宣告沒收  │
├─┼─────────────┼──────┼───────────┤
│9 │1.行動電話門號0000000000號│乙○○      │左列門號及手機係被告周│
│  │  SIM 卡1 枚及插入該門號  │            │嘉偉所有供其私人平常聯│
│  │  SIM 卡使用之手機1 支    │            │絡使用之物，無證據證明│
│  │2.行動電話門號0000000000號│            │該門號SIM 卡及所插入使│
│  │  SIM 卡1 枚及搭配使用之手│            │用之手機係供本案犯罪使│
│  │  機1 支                  │            │用，又非違禁物，爰認均│
│  │                          │            │不得併予宣告沒收。    │
├─┼─────────────┼──────┼───────────┤
│10│1.行動電話門號0000000000號│戊○○      │左列門號及手機係被告洪│
│  │  SIM 卡1 枚及插入該門號  │            │揚智所有供其私人平常聯│
│  │  SIM 卡使用之手機1 支    │            │絡使用之物，無證據證明│
│  │2.行動電話門號0000000000號│            │該門號SIM 卡及所插入使│
│  │  SIM 卡1 枚及搭配使用之手│            │用之手機係供本案犯罪使│
│  │  機1 支                  │            │用，又非違禁物，爰認均│
│  │                          │            │不得併予宣告沒收。    │
└─┴─────────────┴──────┴───────────┘
附錄本案論罪科刑法條
刑法第339條（普通詐欺罪）
意圖為自己或第三人不法之所有，以詐術使人將本人或第三人之
物交付者，處5 年以下有期徒刑、拘役或科或併科1 千元以下罰
金。
以前項方法得財產上不法之利益或使第三人得之者，亦同。
前二項之未遂犯罰之。

司法院資訊處製作；財團法人民間司法改革基金會備份。
